【裁判字號】    97,易,379
【裁判日期】    970312
【裁判案由】    詐欺
【裁判全文】
臺灣臺中地方法院刑事判決               97年度易字第379號
公  訴  人  臺灣臺中地方法院檢察署檢察官
被      告  丙○○
上列被告因詐欺案件，經檢察官提起公訴（九十六年度偵字第二
七０四五號），本院判決如下：
    主    文
丙○○幫助意圖為自己不法之所有，以詐術使人將本人之物交付
，處有期徒刑肆月，如易科罰金，以新台幣壹仟元折算壹日；減
為有期徒刑貳月，如易科罰金，以新台幣壹仟元折算壹日。
    犯罪事實
一、丙○○明知個人在金融機構帳戶之存摺、提款卡、開戶印章
    及密碼資料等帳戶資料係供自己使用之重要理財工具，關係
    個人財產、信用之表徵，且可預見存摺、提款卡、開戶印章
    及其密碼資料如交予他人使用，而未加以闡明正常用途，極
    易被利用為與財產有關之犯罪工具，竟仍不顧他人可能遭受
    財產上損害之危險，而基於縱若其金融機構之帳戶被利用作
    為詐欺取財之用，亦不違背其本意之幫助犯意，於民國九十
    六年三月二十三日前某時，在臺中市○○路與自由路交叉路
    口之天橋下，將其於九十四年八月二十五日在臺中商業銀行
    總行所開設，帳號000000000000號帳戶之存摺
    、提款卡、開戶印章及密碼資料，以辦理貸款為名義，均交
    付予真實姓名、年籍均不詳，自稱「石漢文」之成年男子使
    用，而容許該人所屬詐欺集團成員藉該帳戶資料以遂行詐欺
    取財犯罪。之後，「石漢文」所屬詐欺集團成員即基於意圖
    為自己不法所有之犯意聯絡，於九十六年三月二十三日上午
    九時三十分許，僭充係內政部警政署之專員，撥打電話予苗
    栗縣造橋鄉之甲○○，向甲○○佯稱其所申辦之電話遭人冒
    用，因而積欠高額之電信費用，如不匯款至指定之帳戶內，
    存款將會遭到凍結云云，致使甲○○陷於錯誤，匯款新台幣
    （下同）十二萬元至丙○○所開立之前揭銀行帳戶內。未幾
    ，即由前述詐欺集團成員持丙○○所提供之提款卡與密碼資
    料，將甲○○遭詐騙所匯入之款項十二萬元逐次提領。嗣經
    甲○○察覺情況有異，始知受騙，經報警處理，而由警循線
    查知上情。
二、案經臺中市警察局第一分局報請臺灣臺中地方法院檢察署檢
    察官偵查起訴。
    理    由
一、按現行刑事訴訟法為保障被告之反對詰問權，排除具有虛偽
    危險性之傳聞證據，以求實體真實之發見，於該法第一百五
    十九條第一項明定被告以外之人於審判外之言詞或書面陳述
    ，除法律有規定者外，不得作為證據。而刑事訴訟法第一百
    五十九條之一至一百五十九條之四有傳聞法則之例外規定，
    且被告以外之人於審判外之陳述，雖不符前四條之規定，而
    經當事人於審判程序同意作為證據，法院審酌該言詞陳述或
    書面陳述作成時之情況，認為適當者，亦得為證據；當事人
    、代理人或辯護人於法院調查證據時，知有第一百五十九條
    第一項不得為證據之情形，而未於言詞辯論終結前聲明異議
    者，視為有前項之同意，刑事訴訟法第一百五十九條之五定
    有明文。本件檢察官、被告丙○○迄本院言詞辯論終結前，
    均未對被害人甲○○於警詢時陳述之證據能力聲明異議，且
    本院參酌該等言詞乃被害人甲○○本於親身經驗所為之陳述
    ，並無違反陳述任意性之情形，復與本院調查其他客觀證據
    所得之資料相符，而認適合作為證據，依刑事訴訟法第一百
    五十九條之五第二項之規定，該被害人甲○○於警詢所為之
    陳述，應認具有證據能力，得為證據使用，合先敘明。
二、訊據被告丙○○固對上開臺中商業銀行總行之帳戶為其於九
    十四年八月二十五日以本人名義所開立使用之情坦白承認；
    惟矢口否認有何幫助詐欺取財之犯行，辯稱：伊所開設上述
    銀行帳戶之存摺、提款卡、開戶印章及密碼資料等帳戶資料
    ，係因辦理貸款而交付予真實姓名、年籍均不詳，自稱「石
    漢文」之成年男子，伊不知為何會流入詐欺集團成員手中，
    而為詐騙被害人匯款使用云云。經查，被害人甲○○前開如
    何因受詐騙而將所有之十二萬元現款，匯入被告所設立之上
    開銀行帳戶內，並旋即遭該詐欺集團成員逐次提領等情，已
    據被害人甲○○於警詢時指述綦詳（見警卷第二頁至第三頁
    ），並有被害人甲○○匯款之郵政跨行匯款申請書一紙、被
    告所開設前開銀行帳戶之存款業務往來申請約定書及帳戶交
    易明細各一份附卷可稽（見警卷第一二頁、第一五頁至第一
    六頁），足認被告所設立之前揭銀行帳戶資料，確供作詐騙
    集團向被害人甲○○詐騙金錢所用甚明。被告雖以前開情詞
    置辯；然金融機構帳戶資料乃個人作存、提款、轉帳等財產
    之金錢支配處分之用，對個人權益影響甚大，縱令需交付他
    人使用，亦必基於特殊之親密或信賴關係。況不肖之徒為掩
    飾不法行徑，避免執法人員之追究處罰，經常利用他人帳戶
    之存摺、提款卡、開戶印章及密碼資料轉帳或提領犯罪所得
    ，藉以掩蓋犯罪行為之情形，業經新聞及電視等大眾傳播系
    統廣為披露，政府亦宣導民眾注意防範。則一般人本於生活
    經驗及認識，在客觀上應已預見完全不相識之人要求提供金
    融機構存款帳戶之存摺、提款卡、開戶印章及密碼資料供其
    使用之行徑，輒與利用該帳戶進行詐欺此財產性犯罪之工具
    有密切關聯，被告係一般成年人豈有不知之理？矧被告於本
    院準備程序時亦自陳：收受之帳戶資料之男子自稱為「石漢
    文」，此是否為該人之真實姓名，伊並不清楚，伊與該名男
    子未甚熟稔等語（見本院卷第一一頁），則被告既與自稱「
    石漢文」之成年男子未臻熟識，在毫無任何互信之基礎下，
    其就銀行撥款後應以何種方式取得貸款金額及事後該男子如
    何返還其所交付帳戶資料之重要事項，非但未與該「石漢文
    」作明確約定，亦未詳查所謂貸款之程序，並深入瞭解所提
    供帳戶資料之用途，卻逕自交付高度專屬性之存摺等帳戶資
    料，被告應有幫助他人犯詐欺取財罪之不確定故意，堪可認
    定。準此，被告所辯，無非事後飾卸之語，不足採信。本件
    事證至臻明確，被告幫助詐欺犯行洵堪認定。
三、查前開真實姓名、年籍均不詳，自稱「石漢文」之成年男子
    所屬詐欺集團成員，基於意圖為自己不法所有之犯意聯絡，
    以前述方式對被害人甲○○行騙，並致使被害人甲○○陷於
    錯誤，因而交付本人之財物，則該「石漢文」所屬詐欺集團
    成員所為，應係犯刑法第三百三十九條第一項之詐欺取財罪
    。被告丙○○提供其所開設前揭郵局帳戶之存摺、提款卡、
    開戶印章及密碼資料予自稱「石漢文」之人所屬詐欺集團成
    員，以為詐欺取財所用，係基於幫助他人詐欺取財之不確定
    故意，且所為屬詐欺取財罪構成要件以外之行為，核其所為
    係犯刑法第三十條第一項前段、第三百三十九條第一項之幫
    助詐欺取財罪。被告幫助該自稱「石漢文」之成年男子所屬
    詐欺集團成員犯詐欺取財罪，為幫助犯，應依刑法第三十條
    第二項之規定減輕其刑。
四、爰審酌被告丙○○之素行，有臺灣高等法院被告前案紀錄表
    可查，其明知所提供之帳戶資料將有可能遭人供作詐欺取財
    之工具，竟為貪圖貸款之利益，即未予詳查瞭解，執意將其
    所有之前開銀行帳戶資料提供予不法份子使用，非惟幫助詐
    騙者遂行詐財目的，同時使詐欺者得以隱匿其真實身分，減
    少遭查獲之風險，愈使其肆無忌憚，助長犯罪之猖獗，破壞
    社會秩序甚鉅；兼衡酌本件被害人甲○○因遭詐騙而匯入被
    告所開設前揭銀行帳戶內之款項達十二萬元，金額非在少數
    ，且被告犯後未能幡然悔悟，省思自己行為違失之處，犯罪
    後態度不佳等一切情狀，量處如主文所示之刑，並諭知易科
    罰金之折算標準。公訴檢察官固於本院審理時對被告具體求
    處有期徒刑六月；然被告於本件僅提供所申設之銀行帳戶資
    料予不法犯罪集團成員使用，並非犯罪集團之核心分子，且
    其並未因提供帳戶資料而實際有所得，本院於考量被告犯罪
    情節與具體情狀後，認對被告處予如主文所示之刑罰，已足
    收懲儆之效，是檢察官具體求刑之刑度稍嫌過重。另按九十
    六年罪犯減刑條例業於九十六年七月四日公布，並自同年月
    十六日施行，該條例第二條明文規定：「犯罪在中華民國九
    十六年四月二十四日以前者，除本條例另有規定外，依下列
    規定減刑：三、有期徒刑、拘役或罰金，減其刑期或金額二
    分之一」；本件被告所為上揭幫助詐欺取財犯行之犯罪時間
    ，係在九十六年四月二十四日以前，且非屬上揭減刑條例第
    三條規定不予減刑之情形，故依上開規定，本件應寬減其所
    受宣告有期徒刑之二分之一，並依該減刑條例第九條之規定
    ，同諭知易科罰金之折算標準。
五、至被告丙○○所提供之前揭銀行帳戶之存摺、提款卡與開戶
    印章等物，雖係被告所有並供其違犯本件犯罪所用之物，但
    均未據扣案，又無證據證明該等物件仍屬存在，為免滋生日
    後執行困難，爰不併予諭知沒收。再被告本件犯罪之型態為
    幫助他人詐欺取財，因詐欺取財之正犯是否屬於共同正犯，
    與被告應成立之罪名、刑責均無涉，為免累贅，爰不於主文
    欄諭知被告幫助「共同」詐欺取財，均附此說明。
據上論斷，應依刑事訴訟法第二百九十九條第一項前段，刑法第
三十條第一項前段、第二項、第三百三十九條第一項、第四十一
條第一項前段，刑法施行法第一條之一第一項、第二項前段，中
華民國九十六年罪犯減刑條例第二條第一項第三款、第七條、第
九條，判決如主文。
本案經檢察官乙○○到庭執行職務。
中    華    民    國    97    年    3     月    12    日
                  刑事第三庭  審判長法  官  賴恭利
                                    法  官  黃松竹
                                    法  官  陳思成
上正本證明與原本無異。
如不服本判決，應於收受送達後10日內向本院提出上訴書狀（應
敘述具體理由並附繕本）。
上訴書狀如未敘述理由，應於上訴期間屆滿後20日內補提理由書
於本院。
                                    書記官  吳詩琳
中    華    民    國    97    年    3     月    12    日
附錄論罪科刑法條
刑法第三百三十九條第一項
意圖為自己或第三人不法之所有，以詐術使人將本人或第三人之
物交付者，處五年以下有期徒刑、拘役或科或併科一千元以下罰
金。


司法院資訊處製作；財團法人民間司法改革基金會備份。
